【裁判字號】    98,交聲,212
【裁判日期】    980731
【裁判案由】    違反道路交通管理處罰條例聲明異議
【裁判全文】
臺灣基隆地方法院交通事件裁定         98年度交聲字第212號
移送機關即  交通部公路總局台北區監理所基隆監理站
原處分機關
異  議  人  乙○○
即受處分人
上列受處分人因違反道路交通管理處罰條例案件，對於交通部公
路總局臺北區監理所基隆監理站98年06月23日所為之處分（原處
分案號：基監字第裁42-RBO120485號），聲明異議，本院裁定如
下：
    主  文
異議駁回。
    理  由
一、原處分意旨略以：本件異議人即受處分人（下稱異議人）乙
    ○○騎乘車號ARN-990 號重機車，於97年11月19日16時50分
    在基隆市○○街86號處，因「不按遵行之方向行駛（逆向行
    駛）」違規，遭基隆市警察局第一分局（下稱原舉發單位）
    警員攔停，以異議人所有之上揭車輛有違反道路交通管理處
    罰條例第45條第1 款，以RBO120485 號通知單舉發之。後異
    議人不服舉發，於應到案日期前向原處分機關提出申訴，經
    原處分機關函請舉發單位調查結果，仍認異議人有上述違規
    行為，即於民國98年06月23日依道路交通管理處罰條例第45
    條第第1款之規定，裁處新台幣900元整，並依63條第1項記
    違規點數1點，於法應無不合等語。
二、異議意旨略以：異議人於98年11月19日16時50分騎摩托車行
    經成功一路20號後右轉龍安街時，因龍安街路口有「△」標
    誌，且單行道箭頭漆繪處距路口約100 公尺，無法看到，亦
    無從得知為單行道，且未設立禁止右轉的交通號誌，且伊係
    從外地來的，對路不熟，且龍安路口為菜市場人很多，只注
    意路人難注意禁止標示，故誤以為可以右轉，而為原舉發單
    位員警當場所舉發，請求撤銷罰單云云。
三、按駕駛人駕駛汽車，應遵守道路交通標誌、標線、號誌之指
    示，道路交通安全規則第90條定有明文。次按汽車駕駛人如
    不按遵行之方向行駛者，處新臺幣（下同）600 元以上1,80
    0 元以下罰鍰，並記違規點數1 點，道路交通管理處罰條例
    第45條第1 款、第63條第1 項第1 款亦有明文規定。而所謂
    車輛，指在道路上以原動機行駛之汽車（包括機器腳踏車）
    或以人力、獸力行駛之車輛，同條例第3 條第8 款定義甚明
    。所謂機器腳踏車即一般所稱之機車。因此，所謂汽車所有
    人或汽車駕駛人，當然包括機車所有人或機車駕駛人在內，
    合先敘明。
四、經查：
    (一)本件異議人於97年11月19日16時50分，確有騎乘車牌號碼
      ARN-990 號重型機車在基隆市○○街86號前，有行經龍安
      街之事實，業據證人甲○○證述於上開時間，在基隆市○
      ○街88號前執行勤務，目睹異議人將上開車輛由成功一路
      右轉龍安街，並在龍安街逆向行駛乙情，業據異議人敘明
      在卷，並有基隆市警察局基警交字第RB0000000號舉發違
      反道路交通管理事件通知單、交通部公路總局臺北區監理
      所基隆監理站基監字第裁42-RB0000000號違反道路交通管
      理事件裁決書各乙份附卷可查，且經本件舉發員警甲○○
      具結證述屬實，是異議人於未依遵行方向行駛之違規事實
      ，堪信為真。
    (二)異議人辯稱：伊行駛行經成功一路過來並沒看到號誌，到
      龍安街也沒有看到，之後100 公尺才看到是單行道，有警
      察在取締，當時亦有向取締員警說明沒看到單行道的標示
      ，且在龍安路單行道路口之頭、尾標示應清楚才對。又路
      口是市場人很多，我只注意路人，未注意到上頭的標示，
      進入龍安街亦無看到單行道標誌，亦無注意有無右轉標示
      。惟查：證人即本件舉發警員甲○○到庭結證稱：在成功
      一路龍安街口就有劃單行道標示，那邊是不可以右轉的，
      右轉龍安街口大約30公尺左右的地上就有標示單行道，我
      站的取締位置也有。（附卷之位置圖圖3之位置、圖1及圖
      2照片）我們看到異議人在龍安街88號前為「依標誌不按
      遵行方向行駛」，我們當場取締（參閱98年7月16日本院
      訊問筆錄第2頁）等語。並當場庭呈平面圖1紙及現場照片
      6幀附卷供參。復由證人甲○○庭呈之圖2照片以觀，由基
      隆市○○○路右轉進入龍安街口前，成功一路之橋墩上確
      實設有禁止右轉（龍安街）之禁制標誌，且該禁制標誌所
      設置之位置，係位於屋簷下所設招牌之下緣旁，距離地面
      甚高，無法為一般人或車輛所遮蔽，是以，由異議人之車
      行方向，當可清楚看到設置於成功一路上禁止右轉（龍安
      街）之禁制標誌乙節，亦堪認定；而駕駛人駕駛車輛時，
      本即負有隨時注意車前狀況及交通標誌、標線、號誌情形
      之注意義務，此注意義務，不因是否為本地人而有所差別
      ，是異議人於在本院調查時辯稱：我是從外地來的，我對
      路不熟。那禁止標示是在橋的旁邊，是在路口，但不是在
      很中間，我是誤闖進去的云云（參閱98年7月16日本院訊
      問筆錄第1至2頁），洵無足採。故本件事證明確，異議人
      確有上開不按遵行方向行駛之違規行為，洵堪認定。
五、綜上所述，異議人確實於前述時、地騎乘上開重型機車，未
    依遵行方向行車之違規行為，從而原處分機關依道路交通管
    理處罰條例第45條第1款、第63條第1項第1款及違反道路交
    通管理事件統一裁罰基準表等規定，於98年6月23日以基監
    字第裁42-RBO120485號裁決書裁處受處分人罰鍰900元，並
    記違規點數1點，並無違誤。本件異議為無理由，應予駁回
    。
六、據上論斷，應依道路交通案件處理辦法第19條，裁定如主文
    。
中    華    民    國    98    年    7     月    31    日
                  交通法庭法  官  陳伯厚
以上正本證明與原本無異。
對於本件裁定如有不服，應於收受送達後5日內，向本院提出抗
告書狀，敘述抗告之理由，抗告於臺灣高等法院。
中    華    民    國    98    年    7     月    31    日
                          書記官  王惠萍


司法院資訊處製作；財團法人民間司法改革基金會備份。
